【裁判字號】    99,上易,107
【裁判日期】    990421
【裁判案由】    竊盜
【裁判全文】
臺灣高等法院臺南分院刑事判決         99年度上易字第107號
上  訴  人  臺灣臺南地方法院檢察署檢察官
被      告  乙○○
上列上訴人因被告竊盜案件，不服臺灣臺南地方法院98年度易字
第975號中華民國98年11月30日第一審判決（起訴案號：臺灣地
方法院檢察署98年度偵字第4466號），提起上訴，本院判決如下
：
    主  文
上訴駁回。
    理  由
一、聲請簡易判決處刑意旨以：被告基於意圖為自己不法所有之
    竊盜犯意，於98年3月15日晚間11時30分許，至臺南縣歸仁
    鄉○○街28號「金賞KTV」內，趁告訴人即該店客人甲○○
    用廁之際，徒手竊取告訴人甲○○放置在椅子上皮包內之皮
    夾，將皮夾內現金約新臺幣（下同）2萬元（千元紙鈔十二
    張、五百元紙鈔一張及百元紙鈔七十張左右）取出後，將該
    皮夾棄置於該店廁所，得手後隨即逃逸。因認被告另涉有刑
    法第320條第1項之竊盜罪嫌云云。
二、按犯罪事實應依證據認定之，無證據不得推定其犯罪事實；
    又不能證明被告犯罪者，應諭知無罪之判決，刑事訴訟法第
    154條第2項、第301條第1項分別定有明文。又認定犯罪事實
    所憑證據，客觀上須於一般人不致有所懷疑，而確信其為真
    實程度者，始得據為有罪認定，若未達此一程度，而有合理
    懷疑存在時，即無從為有罪認定；又認定不利於被告之事實
    須依積極證據，苟積極證據不足以認定不利於被告之事實時
    ，即應為有利被告之認定，更不必有何有利之證據，最高法
    院著有76年臺上字第4986號、30年上字第816號判例在案。
    且檢察官就被告犯罪事實，應負舉證責任，並指出證明之方
    法。刑事訴訟法第161條第1項亦定有明文。因此被告並無自
    證無罪之義務，此乃無罪推定之原則。是以何項卷證資料有
    利於被告或不利於被告，應由擔任公訴角色之檢察官盡其舉
    證之義務，此乃上開法條規定公訴人於刑事訴訟程序進行中
    應盡之法定義務。故最高法院著有92年台上字第128號判例
    ，闡明「刑事訴訟法第161條已於民國91年2月8日修正公布
    ，其第1項規定：檢察官就被告犯罪事實，應負舉證責任，
    並指出證明之方法。因此，檢察官對於起訴之犯罪事實，應
    負提出證據及說服之實質舉證責任。倘其所提出之證據，不
    足為被告有罪之積極證明，或其指出證明之方法，無從說服
    法院以形成被告有罪之心證，基於無罪推定之原則，自應為
    被告無罪判決之諭知」之意旨甚明。次按告訴人之告訴，係
    以使被告受刑事訴追為目的，是其陳述是否與事實相符，仍
    應調查其他證據以資審認；又認定犯罪事實之證據，係指得
    以認定被告確有犯罪行為之積極證據而言，該項證據自須適
    合於被告犯罪事實認定，始得採為斷罪資料，如未能發現相
    當證據，或證據不足以證明，自不能以推測或擬制之方法，
    為裁判基礎。（最高法院52年臺上字第1300號、29年度上字
    第3105號、40年臺上字第86號判例意旨參照）。
三、查聲請簡易判決處刑意旨認被告涉有上開竊盜罪嫌，係以告
    訴人甲○○於偵查中具結後所為之證詞，以及於被告身上起
    獲之紙鈔數量，與告訴人甲○○失竊之紙鈔數量大致相符，
    其中百元紙鈔數量甚多；且告訴人甲○○用廁時，「金賞KT
    V」店內客人僅被告一人，為主要之論據。
四、訊據被告固坦承於本件案發之前，曾前往「金賞KTV」飲酒
    消費，事後結帳離開等情，然堅決否認有何被訴竊盜犯行，
    辯稱：員警於其身上查獲之現金，乃其領出之薪資及其友人
    張佳欣所償還，其並未竊取告訴人甲○○之現金等語。
五、經查：
(一)、本件告訴人甲○○於警詢、偵查及原審審理中，固均指證伊
    於本件案發當時，放置於「金賞KTV」店內椅子上之皮包內
    之皮夾連同其內放置之現金遭竊，而被告即為當時坐在伊隔
    壁桌之男子等情，然依告訴人甲○○歷次指證內容，伊係如
    廁後返回座位欲取出皮包內之皮夾結帳時，始發現皮夾遭竊
    （見警卷第10頁、偵查卷第12頁、原審卷第65頁反面）。是
    依告訴人甲○○前揭指證情節，伊顯然並未親見究係何人竊
    取伊放置於皮包內之皮夾。又告訴人甲○○雖證稱伊離開座
    位前去用廁當時，「金賞KTV」店內僅老闆娘、被告與伊本
    人三人云云（見警卷第11頁、偵查卷第12頁、原審卷第66頁
    ）。然證人即「金賞KTV」負責人黃靖雯於警詢中陳稱：本
    件事發當時，該店內除伊本人、告訴人甲○○外，另有其他
    四位客人在場，且告訴人甲○○前去用廁時，伊已至店內別
    桌與其他客人聊天等語（見原審法院98年度簡字第1120號卷
    第19頁）。則依證人黃靖雯警詢中所陳情節，本件案發當時
    ，「金賞KTV」店內顯然不僅告訴人甲○○與被告二名客人
    而已，應認尚有其他客人在客內。況原審法院以此質諸證人
    即告訴人甲○○，伊復證稱：「因為有二個是老闆娘的朋友
    ，我不認為那是客人」等語（見原審卷第68頁反面）。準此
    ，本件案發當時，「金賞KTV」店內顯然不僅被告一位客人
    ，而另有包含該店負責人黃靖雯在內之其餘數人在場。檢察
    官以告訴人甲○○用廁時，「金賞KTV」店內客人僅被告一
    人，據以推論本件竊盜乃被告所為，其推論之基礎實與事實
    不符。
(二)、檢察官雖以被告為警查獲當時身上所攜帶之現金，其千元鈔
    、五百元鈔及百元鈔之數量，與告訴人甲○○指述遭竊之現
    金數量大致相符，且被告無法合理交代其為警查獲當時，身
    上之現金來源，認被告確有本件竊盜犯行等情。惟查證人即
    告訴人甲○○於警詢中，指稱伊失竊之鈔票數量為千元鈔十
    二張、五百元鈔一張、一百元鈔七十餘張，總數約2萬元（
    見警卷第10頁），此與被告為警查獲當時，在其身上查扣之
    千元鈔十五張、五百元鈔三張、一百元鈔六十四張（見警卷
    第17頁所附臺南縣警察局歸仁分局歸仁派出所扣押物品目錄
    表），並非完全相同。則所謂「數量大致相符」云云，應認
    係出於主觀之判斷，尚無法具體證明被告確有竊盜之行為。
    又本案經員警於「金賞KTV」內尋獲告訴人甲○○遭竊之皮
    夾後，員警曾對該皮夾進行採證，然並未比對出被告有觸摸
    該皮夾之跡證，此有臺南縣警察局歸仁分局98年7月13日南
    縣歸警偵字第0980010393號函檢附之員警職務報告一份、採
    證照片五幀在卷可稽（見原審法院98年度簡字第1120號卷第
    21至24頁）。則本案既無任何積極證據足證被告確有實行竊
    取告訴人甲○○放置於皮包內之皮夾，實難遽以被告為警查
    獲當時，身上攜有大量現金，且此等紙鈔之數量與告訴人甲
    ○○失竊之紙鈔數量「大致相符」為由，逕行推論被告確有
    竊盜犯行。
(三)、又按被告並無自證犯罪及自證無罪之義務，是其否認犯罪所
    持之辯詞，縱無可取，仍不得因此資以為反證其犯罪之論據
    ，亦不能以推測或擬制之方法，以為論罪科刑之基礎。查檢
    察官於原審審理時到庭論告以被告對於身上遭查扣之現金來
    源，供述前後不一，難資憑信等情，認被告對於身上現金來
    源所辯情節不實等語，固非無據。然即便被告對於自身所持
    現金來源確有供述不實之情形，其既無據實陳述自身所持現
    金來源之法律上義務，本件復無積極證據足證被告確有為本
    件竊盜犯行，揆諸前引最高法院判例意旨，亦無從以被告所
    辯情節不足採信為由，遽指被告犯有竊盜罪。
六、綜上各情，證人即告訴人甲○○所為上揭不利被告之證詞，
    既均有前開合理之懷疑，而難認屬實情，且又查無任何被告
    確涉犯有上開犯行之相關事證，足見證人即告訴人甲○○所
    指訴被告有於上開時、地竊取之行為，並無其他補強證據以
    佐證其真實性，自難僅憑證人即告訴人甲○○上開顯有瑕疵
    之供述，作為被告有罪之唯一證據。檢察官所舉證據及法院
    依法定職權調查所得之證據，尚未達於通常一般人均不致有
    所懷疑之程度，被告所辯並無上開犯行，尚堪採信，此外復
    查無其他積極證據足資證明被告確有涉犯竊盜之犯行，應認
    為不能證明被告犯罪，尚難以臆測或假設性之推論，遽以認
    定被告犯罪。是原審據以為被告無罪之諭知，本院經核原判
    決認事用法俱無不合，檢察官上訴意旨稱原判決認定事實及
    適用法律違誤，指摘原判決不當，為無理由，應予駁回其上
    訴。
據上論結，應依刑事訴訟法第368條，判決如主文。
本案經檢察官張太龍到庭執行職務。
中    華    民    國    99    年    4     月    21    日
                  刑事第四庭    審判長法  官  吳志誠
                                      法  官  羅心芳
                                      法  官  吳森豐
以上正本證明與原本無異。
不得上訴。
                                      書記官  岑  玢
中    華    民    國    99    年    4     月    21    日

司法院資訊處製作；財團法人民間司法改革基金會備份。
